臺灣板橋地方法院民事判決　　　　　　 100年度訴字第1116號
原　　　告　高麗慧
訴訟代理人　謝天仁律師
複　代理人　吳佩玲律師
被　　　告　李青美
上列當事人間請求清償借款等事件，經本院於民國100 年8 月2
日言詞辯論終結，判決如下：
    主  文
被告應給付原告新臺幣參佰萬元及自民國一百年六月十八日起至
清償日止，按週年利率百分之五計算之利息。
原告其餘之訴駁回。
訴訟費用由被告負擔。
本判決第一項於原告以新臺幣壹佰萬元為被告供擔保後，得假執
行，但被告如以新臺幣參佰萬元，為原告供擔保後，得免為假執
行。
原告其餘假執行之聲請駁回。
    事實及理由
壹、程序方面：
    本件被告經合法通知，未於言詞辯論期日到場，核無民事訴
    訟法第386 條所列各款情形，爰依原告之聲請，由其一造辯
    論而為判決。
貳、實體方面：
一、原告主張：
(一)、緣兩造係同學關係，原告於民國95年5 月5 日借款新臺幣（
    下同）200 萬元予被告，約定月息6 萬元，經預先扣除利息
    後，原告遂匯款194 萬元至被告之臺灣中小企業銀行化成分
    行帳戶內。另原告於同年12月5 日復借款100 萬元予被告，
    約定月息3 萬元，經預先扣除利息3 萬元後，原告亦匯款97
    萬元至前開帳戶，被告並開立面額300 萬元之支票予原告。
    迭經原告催討，被告均未還款，嗣原告持上開支票兌現時，
    方知該紙支票未載發票日係屬無效支票。而被告雖曾寄發存
    證信函予原告表示其有清償之意，惟迄今仍未返還欠款。又
    被告於95年12月5 日向原告借款時，付利息3 萬元，顯係一
    個月之利息，被告應自96年1 月5 日還款。爰依消費借貸之
    法律關係，提起本件訴訟等語。
(二)、聲明：被告應給付原告300 萬元，及自96年1 月6 日起至清
    償日止，按週年利率5%計算之利息；願供擔保，請准宣告假
    執行。
二、被告則以：
(一)、被告對於向被告借款300 萬元一事並不爭執，惟借款當時兩
    造並未約定清償期及利息。又縱使有約定利息，原告之利息
    請求權亦罹於時效而消滅，且已逾民法第205 條之規定，原
    告就超過部分並無請求權。
(二)、又原告於100 年1 月20日發函予被告要求還款時，亦未載明
    清償期限，自不生民法第229 條第2 項規定之遲延責任之效
    果，且被告於接獲上開信函後，亦於100 年1 月24日函覆原
    告，載明原告於100 年1 月26日至律師事務所收取款項，然
    原告並未遵期前來，原告已屬受領遲延，故原告請求遲延利
    息顯無理由等語置辯。並聲明：原告之訴及其假執行聲請均
    駁回；如受不利之判決，願供擔保請准宣告免為假執行。
三、查原告主張其分別於95年5 月5 日、同年12月5 日借款200
    萬元、100 萬元予被告，業據其提出匯款單、支票、被告寄
    發之存證信函影本等件各1 份為證，且為被告所不爭執，堪
    信原告此部分之主張為真實可採。
四、得心證之理由：
(一)、按清償期，除法律另有規定或契約另有訂定，或得依債之性
    質或其他情形決定者外，債權人得隨時請求清償，債務人亦
    得隨時為清償。查被告於95年5 月5 日、同年12月5 日分別
    向原告借款各200 萬元、100 萬等情，既為被告所不爭，固
    堪信為實，惟原告主張兩造曾有約定系爭2筆借款係以月息
    三分計算、清償期為96年1月5日云云，但為被告所否認，則
    原告對此有利於己之事實自應負舉證之責。原告固提出被告
    於95年5月5日向其借款200萬元，經原告預扣一個月利息6萬
    元後，僅匯給被告194萬元，另被告於95年12月5日再向其借
    款100萬元，經原告預扣一個月利息3萬元後，僅匯給被告97
    萬元，可知本件借款利息為月息三分，借款期間為一個月等
    語。惟按借款利率係借款人給付予貸與人之對價，除借款當
    時市場利率外，尚與借款人之信用狀況、有無擔保、借款期
    間長短等息息相關，同一借款金額、期間，其利率將因借款
    人之個人條件而有極大差異；故縱認原告當時有預扣借款利
    息之情事，但該筆利息究係依據何種利率及借款期間計算後
    所得之金額，尚待原告舉證證明，自無從當然認為原告所稱
    其預扣之利息，即為按三分計算之月息一節為真實可採信。
    原告徒以系爭借款有預扣利息之情事，推估原告與被告間之
    借款利率及清償期，尚屬臆測，並無可採，原告既未能證明
    本件借款係屬定有清償期之借貸關係，即應認系爭借款係屬
    未定清償期之借貸契約關係甚明。
(二)、次按利息、紅利、租金、贍養費、退職金及其他一年或不及
    一年之定期給付債權，其各期給付請求權，因五年間不行使
    而消滅；消滅時效，因左列事由而中斷：一、請求。二、承
    認。三、起訴。左列事項，與起訴有同一效力：一、依督促
    程序，聲請發支付命令。二、聲請調解或提付仲裁。三、申
    報和解債權或破產債權。四、告知訴訟。五、開始執行行為
    或聲請強制執行，民法第126條、第129條分別定有明文。查
    原告於本件借款未獲清償後，曾於100年1月間聲請假扣押，
    經本院以100年度司裁全字第140號民事裁定准予假扣押，並
    據以聲請本院以100年度司執全字第64號假扣押執行程序對
    被告之財產予以假扣押等情，此有上開民事裁定及執行命令
    在卷可稽，則本件借款債權之利息請求權消滅時效業因原告
    合法聲請強制執行而告中斷，而原告已於100年5月11日提起
    本件訴訟，有起訴狀上加蓋本院收文戳章可證，距系爭借款
    之利息請求權消滅時效重新起算尚未逾5年，則被告所辯本
    件借款之利息債權請求權已罹於時效云云，即非可採。
(三)、按「借用人應於約定期限內，返還與借用物種類、品質、數
    量相同之物，未定返還期限者，借用人得隨時返還，貸與人
    亦得定一個月以上之相當期限，催告返還。」、「給付無確
    定期限者，債務人於債權人得請求給付時，經其催告而未為
    給付，自受催告時起，負遲延責任。其經債權人起訴而送達
    訴狀者，與催告有同一之效力。」、「遲延之債務，以支付
    金錢為標的者，債權人得請求依法定利率計算之遲延利息」
    ，民法第478條、第229條第2項、第233條第1項前段分別訂
    有明文。本件兩造並未約定系爭借款返還之日期，屬給付無
    確定期限，原告以本件起訴狀作為催告，故被告應自受催告
    時起算一個月後，負遲延責任。經查，起訴狀繕本已於100
    年5月17日送達被告，有送達證書可稽，為此，原告自100年
    6月18日起算系爭借款之遲延利息，自屬有據。
五、綜上所述，原告本於消費借貸之法律關係，請求被告給付原
    告300萬元，及自100年6月18日起至清償日止，按週年利率
    5%計算之利息，為有理由，應予准許；逾此部份，則無理由
    ，應予駁回。又兩造陳明願供擔保，聲請宣告假執行或免為
    假執行，經核原告勝訴部分，合於法律規定，爰分別酌定相
    當之擔保金額宣告之；原告其餘假執行之聲請，因訴之駁回
    而失所依據，不予准許，應併予駁回。
六、因本案事證已臻明確，兩造其餘主張陳述及所提之證據，經
    本院審酌後，認為均與判決結果無影響，爰不一一論述，附
    此敘明。
七、據上論結，本件原告之訴為一部有理由，一部無理由，依民
    事訴訟法第79條、第385 條第1 項前段、第390 條第2 項、
    第392 條第2 項之規定，判決如主文。
中    華    民    國    100   年    8     月    31    日
                  民事第三庭    法  官  邱育佩
以上正本係照原本作成
如對本判決上訴，須於判決送達後20日內向本院提出上訴狀
中    華    民    國    100   年    8     月    31    日
                                書記官  彭麗紅